臺灣嘉義地方法院民事判決　　　　　　　 96年度訴字第214號
原　　　告　辛○○
　　　　　　　　　　　之1
訴訟代理人　庚○○
被　　　告　寅○
　　　　　　　　　　　之1
　　　　　　酉○○
　　　　　　　　　　　巷53號.
兼上一人
訴訟代理人　戌○○
被　　　告　天○○○
兼上一人
訴訟代理人　癸○○
被　　　告　黃長豊
　　　　　　卯○○
　　　　　　　　　　　　號12.
　　　　　　申○○
上三人共同
訴訟代理人　地○○
被　　　告　乙○○
　　　　　　己○○
　　　　　　戊○○
　　　　　　丁○○
　　　　　　　　　　　巷2弄3.
兼上三人共同
訴訟代理人　丙○○
被　　　告　壬○○
　　　　　　亥○○
訴訟代理人　子○○○
被　　　告　宇○○
　　　　　　丑○○
　　　　　　未○○
　　　　　　甲○○
　　　　　　　　　　　號7樓
　　　　　　午○○
　　　　　　巳○○
上　一　人
訴訟代理人　辰○○
上列當事人間分割共有物事件，於中華民國96年10月15日言詞辯
論終結，本院判決如下：
    主  文
兩造共有坐落嘉義縣鹿草鄉○○○段五十二地號，地目建、面積
為三七八三平方公尺之土地，應分割如附圖一（嘉義縣水上地政
事務所九十六年八月二十八日複丈成果圖）所示。編號一部分面
積五九０平方公尺分歸被告寅○取得；編號二部分面積四十一平
方公尺、九部分面積二０八平方公尺，留作道路使用，由兩造按
原應有持分比例保持共有；編號三部分面積九十四平方公尺留作
道路用地，分歸被告丙○○、丑○○、戊○○、丁○○、己○○
取得，由被告丙○○以應有部分一００００分之三六０八、丑○○以應有部分一００００分之一六一三、戊○○、丁○○、己○○各以應有部分一００００分之一五九三保持共有；編號四部分
面積七十九平方公尺分歸被告己○○取得；編號五部分面積七十
九平方公尺，分歸被告丁○○取得；編號六部分面積七十九平方
公尺，分歸被告戊○○取得；編號七部分面積七十九平方公尺，
分歸被告丑○○取得；編號八部分面積一七九平方公尺，分歸被
告丙○○取得；編號十部分面積二三三平方公尺由原告辛○○取
得；編號十一部分面積一一八平方公尺分歸被告癸○○、天○○○共同取得，按癸○○、天○○○各二分之一保持共有；編號十
二部分面積四四四平方公尺，分歸被告壬○○取得；編號十三部
分面積一四四平方公尺，分歸被告申○○取得；編號十四部分面
積一四四平方公尺，分歸被告卯○○取得；編號十五部分面積一
四四平方公尺，分歸被告黃長豊取得；編號十六部分面積一九六
平方公尺分歸被告未○○取得；編號十七部分面積二０八平方公
尺，分歸被告酉○○、戌○○共同取得，按酉○○應有部分一千
分之五六七、戌○○應有部分一千分之四三三保持共有；編號十
八部分面積一一八平方公尺，分歸被告巳○○取得；編號十九部
分面積八十六平方公尺、編號二十部分面積六十二平方公尺，由
原告辛○○取得；編號二十一部分面積一九六平方公尺，分歸被
告乙○○取得；編號二十二部分面積一九六平方公尺，分歸被告
甲○○取得；編號二十三部分面積二十二平方公尺，分歸被告宇
○○取得；編號二十四部分面積二十二平方公尺，分歸被告午○○取得；編號二十五部分面積二十二平方公尺，分歸被告亥○○
取得。
訴訟費用應由兩造按附表所示之應有部分比例分擔。
    事實及理由
壹、程序方面：被告寅○、酉○○、戌○○、亥○○、宇○○、
    壬○○、乙○○、丑○○、丁○○、己○○、未○○、甲○○、天○○○、癸○○、戊○○、丙○○、午○○均經合法
    通知，未於言詞辯論期日到場，核無民事訴訟法第386條所
    列各款情形，爰依原告聲請，由其一造辯論而為判決。
貳、實體方面：
一、原告方面起訴主張：緣坐落嘉義縣鹿草鄉○○○段52地號、
    地目：建、面積：3783平方公尺土地（下稱系爭土地）為原
    告與被告寅○等21人所共有，應有部分如附表所示，系爭土
    地無不得分割之特約，亦無不得分割之情形，經原告一再要
    求被告等協議分割，惟被告等均不同意，爰訴請裁判分割。
    查本件分割共有物，除未到庭之被告外其餘被告等均同意原
    告提出如附圖一所示之分割方案。原告所提如附圖一所示之
    分割方案，擬分配予被告巳○○之編號18部分，面寬7公尺
    、長17公尺之土地，完全無瑕疵，可以完全達到土地之經濟
    效用。爰聲明如主文一所示；訴訟費用由被告等共同負擔。
二、被告方面：
（一）被告宇○○、乙○○、午○○、丑○○、甲○○未於言詞
      辯論期日到場，亦均未提出任何書面及陳述。
（二）被告寅○、酉○○、亥○○、戌○○、壬○○、丙○○、
      卯○○、申○○、黃長豊、戊○○、丁○○、己○○、未
      ○○、癸○○、天○○○、巳○○等均同意原告所提如附
      圖一所示之分割方案。
三、得心證之理由：
（一）按各共有人得隨時請求分割共有物。但因物之使用目的不
      能分割或契約訂有不分割之期限者，不在此限；又共有物
      分割之方法，不能協議決定者，法院得因任何共有人之聲
      請，命為分配，民法第823條第1項、第824條第2項分別定
      有明文。經查系爭土地為兩造所共有，地目為建地，兩造
      應有部分如附表所示之事實，業據原告提出土地登記謄本
      為證，信屬真實。又原告主張系爭土地無因物之使用目的
      不能分割或契約訂有不分割之期限，兩造復無法達成分割
      協議之事實，為被告所不爭執，亦堪認為真實。從而，本
      件原告訴請分割系爭土地，洵屬有據，應予准許。
（二）本院就分割方法，斟酌如次：
 1、系爭土地北邊面臨四米寬之巷道、東邊也面臨四至五米寬之
    巷道、南邊及西邊均連接他人之土地，附近為鄉村聚落、繁
    榮程度中下、土地上有三棟三層樓之RC建物、其餘為磚瓦造
    矮房、空地部分有種植一些作物及當作停車場一節，業據本
    院勘驗現場，製有勘驗筆錄可稽，並囑託嘉義縣水上地政事
    務所測量，製有複丈成果圖，在卷可稽。
 2、經核，原告所提如附圖一所示之分割方案（即嘉義縣水上地
    政事務所９6年8月28日之複丈成果圖），除未到庭之被告宇
    ○○、乙○○、午○○、丑○○、甲○○等人未表示意見外
    ，為其餘被告寅○、酉○○、亥○○、戌○○、壬○○、丙○○、卯○○、申○○、黃長豊、戊○○、丁○○、己○○
    、未○○、天○○○癸○○、巳○○等人所同意。而原告所
    提如附圖一所示之分割方案，被告等人擬分配予之位置及形
    狀，均極為方正，且各個人所分得之土地均面臨道路，在利
    用上非常便利，無損土地經濟價值，對被告等人亦無何不利
    益之處，應為可採。
 3、綜上所述，本院審酌系爭土地之條件、臨路狀況、使用現狀
    、整體利用之效益、各共有人之利益、原告所提如附圖所示
    分割方案之優劣及兩造之意願等情，認以附圖一所示分割方
    案，應屬可採，爰分割為如主文第一項所示。
四、因分割共有物而涉訟，由敗訴當事人負擔訴訟費用顯失公平
    者，法院得酌量情形，命勝訴之當事人負擔其一部，民事訴
    訟法第80條之1定有明文。本件兩造係因分割系爭土地無法
    達成協議而涉訟，但各自所為之行為均為維護自身權益，揆
    諸前揭說明，本件訴訟費用應按兩造於系爭土地之應有部分
    比例負擔始符公平，爰定訴訟費用分擔如附表所示。
五、據上論結：本件原告之訴為有理由，依民事訴訟法第385條
    第1項前段、第80條之1，判決如主文。
中　　華　　民　　國　　96　　年　　10　　月　　22　　日
                  民二庭法　官　黃明展
以上正本係照原本作成
如對本判決上訴須於判決送達後20日內向本院提出上訴狀
中　　華　　民　　國　　96　　年　　10　　月　　22　　日
                        書記官　陳昭煌
┌────────────────────────────┐
│附表： 訴訟費用分擔比例                                 │
├────┬───────┬───────────────┤
│編   號 │姓         名 │應    有    部     分         │
├────┼───────┼───────────────┤
│   1    │ 辛○○       │ 4838/45000                   │
├────┼───────┼───────────────┤
│   2    │ 寅  ○       │ 1/6                          │
├────┼───────┼───────────────┤
│   3    │ 酉○○       │ 2/60                         │
├────┼───────┼───────────────┤
│   4    │ 亥○○       │ 291/45000                    │
├────┼───────┼───────────────┤
│   5    │ 宇○○       │ 291/45000                    │
├────┼───────┼───────────────┤
│   6    │ 午○○       │ 290/45000                    │
├────┼───────┼───────────────┤
│   7    │ 戌○○       │ 1152/45000                   │
├────┼───────┼───────────────┤
│   8    │ 壬○○       │ 1413/11250                   │
├────┼───────┼───────────────┤
│   9    │ 丙○○       │ 3/50                         │
├────┼───────┼───────────────┤
│  10    │ 乙○○       │ 1/18                         │
├────┼───────┼───────────────┤
│  11    │ 巳○○       │ 1/30                         │
├────┼───────┼───────────────┤
│  12    │ 卯○○       │ 1829/45000                   │
├────┼───────┼───────────────┤
│  13    │ 申○○       │ 1829/45000                   │
├────┼───────┼───────────────┤
│  14    │ 黃長豊       │ 1828/45000                   │
├────┼───────┼───────────────┤
│  15    │ 丑○○       │ 2/75                         │
├────┼───────┼───────────────┤
│  16    │ 戊○○       │ 2/75                         │
├────┼───────┼───────────────┤
│  17    │ 丁○○       │ 2/75                         │
├────┼───────┼───────────────┤
│  18    │ 己○○       │ 2/75                         │
├────┼───────┼───────────────┤
│  19    │ 未○○       │ 1/18                         │
├────┼───────┼───────────────┤
│  20    │ 甲○○       │ 1/18                         │
├────┼───────┼───────────────┤
│  21    │ 癸○○       │ 1/60                         │
├────┼───────┼───────────────┤
│  22    │ 天○○○     │ 1/60                         │
└────┴───────┴───────────────┘
